Inventaris van de eigentijdse Toegangen, Instructies en Rapporten van de Oost-Indische Archipel
Nationaal Archief, Den Haag
- Hydrografische Rapporten, 3.2
  - Hydrografische rapporten., 1892-1927; 1
    No.198: 2 Januari '13 van Emmahaven naar Banjak eil. Belooden Bangkaroe, zeeloodingen 9 Februari Emmahaven. Byzonderheden.
    No.199: 17 Februari naar torrein maken Kokos eil. geheel, Tapah eil. gedeeltelijk af. Suffolkrif.
    No.200: 4 April naar Tapah eil. komen daarmede gereed.
    No.201: 24 Mei naar Sinabang. Plek 10 vm. beO. Simaloer niet gevonden. Zeeloodingen. Aanvullings slagen Babi en Lassia. Herstellen bakens Banjak eil. werken daarop voort. Wederom 10 vademplek niet gevonden. Buiig weer.
    No.202: 10 Juli van Emmahaven naar Banjak eil. Looden beN.Toeangkoe. Veel ongunstig weer.
    No.203: 27 Augustus op terrein gaan voort met Banjak eil. en zeeloodingen daar beN. Baken Balambak op Sumatra wal vast gelegd, scheelt na rond werken Banjak eil, 0"5 en 0"4.
    No.204: 13 October naar terrein maken Banjak eil. geheel klaar. Beginnen aan kust beN. Singkel. Triang. tot Tg Mankeer. Veel last van wind en zee, kunnen alleen 's morgens werken met landwind.
    No.205: 25 December 26 December 26 naar Tapa Toean. Peilschaal gezet. Onderzook rif beZ. Simaloer vruchteloos. Naar Banjak eil. naar Simaloer vruchteloos onderzoek naar 10 vademplek beO. Sinabang. Rif gevonden Z.kust Simaloer. Benkoelen rif bestaat niet.
    1914.
    No.206: 4 Januari te Tapa Toean. Looden op Benkoelen rif en 10 vademplek beO.Sinabang verder kust en zeeloodingen. Onderzoek Z.kust Nias voor stoten de Ruijter. Veel slecht weer. Gereed tot Tg Mankeer.
    No.207: 4 April 23 Februari op terrein, trianguleeren en looden t/m Tapa Toean Azimuth 1" verschil. Zoeken buiten riffen. Vergeefsch onderzoek Prinses Amalia riffen en 10 vaams plek beO.Simaloer. Mededeeling riffen.
    No.208: 23 Mei 6 April op terrein tot 21 Mei. Westmoesson doet zich af en toe gevoelen. Belooden 100 vadem lijn en buiten riffen. Opgave riffen.
    No.209: 5 Juni op terrein tot 9 Juli Prinses Amalia niet gevonden. woorden?? geschrapt.
    1915.
    No.210: 8 Februari '15 hervatten de opneming. weer goed. veel buitenwerk. Opgave van riffen. 10 vademplek Simaloer en Prinses Amaliariffen niet, gevonden, worden geschrapt.
    No.211: Maart van Emmahaven naar Terrein. Geen riffen gevonden bij Lho Paoeh Zuid. Werken tot bij Sg Lama Toeha en Ka Batee, Opgave riffen. Verbetering kaart 100 vd. lijn tot 3°30'N. en 96°41'01.
    No.212: 3 Mei van Emmahaven. Veel last van deining en branding, werken onder de kust. 100 vadem lijn binnen tot 96°35'. Kunnen beN.Radja niet werken.
    No.213: 16 Juni naar Tapa Toean. Controleeren namen tot beN.Og Radja. Opneming wordt aldaar tijdelijk opgegeven in verband met westmoesson, laatste triangulatie-bakens blijvend gemerkt. Detailkaart Sabang vervaardigd, Vertrekken naar Padang met het doel opneming Noordkust Siberoet (van Gogh 1909) te vervolgen.
    No.214: 13 Juli van Padang naar Oostkust Siberoet teneinde opneming van Gogh te vervolgen. Sluiten aan. Werken tot 13 Augustus. Weer ongestadig.
    No.215: 23 Augustus van Padang naar Oostkust Siberoet. Trianguleeren tot Manilot. Mededeeling omtrent baai van Sariboea en ankermerk voor reede Siberoet. Getijconstanten en getijbeschrijving Siberoet. Vermelding reductie-vlak.
    No.216: 4 October van Padang naar Oostkust Siberoet. Trianguleeren tot West-eiland. Komen met de opneming gereed tot Poe Karamatjis. Ongunstig weder en ziekte van 2 off. belemmerden den voortgang van het werk.
    No.217: 15 November. Verlaten de Emmahaven. Werken ter ZO.kust Siberoet en in Zeebloemstraat tot 17 December. Brengen basis over op Sipora (bk Setan-kenbare kroonboom op hoogste bergrug Sipora). Weder zeer ongunstig. Opneming te Siberoet voorloopig gestaakt.
    No.218: Vertoefden van 28-31 December beO. en beZ.Pini (Batoe eilanden) ter onderzoek naar gerapporteerde riffen enz, waarvan minuutblaadje zal worden ingezonden. Tijdens ververschingsperiode te Emmahaven werd plaats tijdbal en lichtopstand Marlbro-rif bepaald.
    1916.
    No.219: Nadere uitkomsten betreffende onderzoek nabij Pini.
    No.220: met calque. Zetten opneming beN.hoek Radja voort. 6 Januari komen op het terrein. Gunstig weer.
    No.221: met calque. Ankeren 17 Februari te Meulaboh. Zetten opneming voort tot 16 Maart. 18 Maart te Emmahaven. Merken blijvend de drie laatste Noordelijkste bakens, één op Hk Boeboen, één beZ.Woila rivier en een er tusschen. Opgave riffen rond hoek Kareuëng (hoek Meulaboh). Weder gunstig.
    No.222: met calque. Komen 30 Maart weder op terrein. Vervolgen met looden. Staken bepaling 100 vms lijn, die beW.hoek Radja tot 27 zm. uit dien hoek en 21 zm. uit den wal strekt. Weder gunstig. Plaatsen pilaar op hoek Boeboen. 26 April verlaten het terrein.
    No.223: 8 Mei verlaten de Emmahaven. 12 Mei op terrein. Nemen op tot 7 Juni nabij Meulaboh.
    Opnvtg. van Gogh. Commandant Mooijkaas.
    No.224: 15 Augustus verlaten de Emmahaven met bestemming Belawan Deli, alwaar geconfereerd wordt over de uitvoering van enkele opdrachten, te weten: opneming Panai-rivier nabij Laboean Bilik ter beantwoording vraag of verplaatsing "boom" naar Sarongalang goed mogelijk is, en verder algemeen aanvullend onderzoek van het vaarwater in die rivier; onderzoek Pandang en Salahnama om afscheepplaatsen aldaar geklopte steen te vinden; opneming Aroe-eilanden met betrekking tot aldaar te plaatsen licht; onderzoek Karang Berdoeri beZ.Poeloe Weh. looden open plek beO.Nias 15 September terug te Padang.
    No.225: September bevat data van voorgaand rapport, benevens mededeeling dat volgens a/b berustende c. bladen meer is opgelood beO.Nias dan de krt. aangeeft. Hierover is reeds afzonderlijk schrijven van den C.Z. ontvangen en beantwoord.
    No.226: October Belooden nog open gebleven zeegedeelte beO.Nias en beeindigen dit werk. Controleeren de onderlinge ligging Batoe-eilanden, Nias en Sumatra, welke goed bleek te zijn.
    No.227: Op snijding leggen kenbare punten W.kust Siberoet. Trianguleeren. N.kust Sipora, weinig werk wegens voortdurend slecht weer.
    1917.
    No.228: Beeindigen in Februari de opneming ter Z. en W.kust Siberoet bij buitengewoon gunstig weer, de 100 vms lijn die gemiddeld 9 zm uit de kust ligt, maakte dat het te belooden terrein nog een groote opp. besloeg. De loopende triangulatie die noodgedrongen over een groot deel der W.kust werd uitgevoerd gaf uitstekend resultaat, zonder dat ook bij de ongunstigste hoeken eenige rammeling optrad, hetgeen voor een groot deel veroorzaakt werd, doordat aan beide einden aangesloten kon worden aan de geregelde opneming.
    No.229: Maart. Trianguleeren O. en W.kust Sipoera, brengen basis over op Noord. Pagai. Zeebloemstraat, W.kust Sipora, straat Sipora en een klei deel W.kust van N.Pagai zijn belood.
    No.230: April Looden ter W.kust Noord Pagai, komen daarmede den 18den Mei tot de Si Baroe2 eilanden. Verbinden de triangulatie van O. en W.kust N.Pagai d.m.v. een paar groote driehoeken over het land heen, zoodat een tijdroovende en voor vele fouten vatbare triangulatie met vele kleine driehoekjes door straat Sikakap vermeden is. De aanpassing gaf een zeer gunstig resultaat.
    No.231: Juni Looden ter W.kust Pagai-eilanden. Getijconstanten Sawang Toengko Aankondiging voltooing loodingen beO. Nias. Volgens commandant lig Z. punt Zuid Pagai op den rand v/d ZO.moesson. De triangulatie O. en W.kust Pagai is voltooid en het hoogste punt van een der kleine eilandjes bij Sanding is aan die triangulatie vastgehecht.
    No.232: Juli-Augustus Looden ter ZO.kust Pagai en in Addingtonstraat, bij Sanding en ZO. van Sanding. Voornemen om triang. te controleeren door astr. plaatsbepalingen en astr. peiling op Piek van Korintji kon nog niet worden uitgevoerd door minder gunstige weersomstandigheden. Mega ligt waarschijnlijk ook op rug Pagai-eilanden.
    No.233: September Onderzoek ter reede Benkoelen. Looden op O.kust N.Pagai en straat Sekakap. Diepzeeloodingen en landverkenningen beO.N, Pagai beO.Siberoet en Sipora en W.kust Pagai. Mededeelingen over uitkomsten triangulatie ten opzichte van punten Oudemans. Met netsverbetering zal gewacht worden tot eigen astr. plaatsbepaling is verkregen. Bijlage uitkomsten diepzeeloodingen.
    No.234: 22 October'17 vertrekken uit de Emmahaven. Looden beZ.Padang tot 10 November. Komen gereed tot den parallel van 1°25 Zb.
    1918.
    No.235: 25 Januari vertrek van Emmahaven, looden ter W.kust tot 10 Februari. 14 Februari naar Mega ter belooding Sanding-Mega en ter bepaling astronomisch punt. Het weder ongunstig zijnde werd vertrokken naar Z.kust Pagai en het astronomische punt geobserveerd op Si Djau2 lengte verschil met Padang. Beschouwingen over netsverbetering. Zetten daarna de werkz. ter W.kust voort; waarbij de triangulatie berust op punten van den topographische dienst. Het riffen-zicht is hier slecht, waardoor de belooding vrij dicht genomen is. Zijn den 3e Maart gereed tot den parallel van 1°44'Zb, benevens een strook van 4 zm. breed uit den wal tot hoek Indrapoera.
    No.235a: Memorie netswijziging Pini, Sigep-Z.Pagai.
    No.236: 3 Maart vertrokken van Mega. Aldaar werd ter O.kust een basis gemeten en een astronomisch punt bepaald (ligging en pilaar zie rapport en calque), lengte verschil met Benkoelen. 23 Maart telegraphisch opgeroepen naar Tandjong Priok.
    No.237: 29 April belooden onderzeeschen rug ZO. van Mega grootendeels op astronomisch bestek. Daarna de omgeving van Mega en het plateau ZO. van Sanding. Plaatsen pilaar op astr. punt Si Djace2. De br. en lengte van deze pilaar volgens observatie zijn: 3°8' 43".3 Z. en 100° 31' 25". 5 O.Looden van 6-12 Mei ter Westkust. 30 Mei en volgende dagen onderzoek naar rif Sikh ter Oostkust Sumatra in straat Berhala; ondiepte op 1°1' Zuid en 104° 41', 3 O. beO.Berhala; Glan Grant rif in de Java zee en onderzoek riffen nabij Matjan in de Duizend eilanden.
    No.238: Mededeelingen over het onderzoek naar rif B.T.voor straat Berhala en naar Glan Grant rif.
    No.239: 4 Juli vertrokken uit de Emmahaven, werd de opneming der Westkust Sumatra bij Mokko2 hervat. Wegens de branding werden bakens geplaatst door middel van langs den wal marcheerende detachementen. 10 Augustus werd vertrokken naar Tandjong Priok, Verbeteringen op den Gids betreffende de reeden van Mokko2 en Benkoelen.
    No.240: 2 September vertrek van T.Priok. 5 September hervatten het loodings werk tusschen Benkoelen en Aer Itam. Getijconstanten van Benkoelen 2 October terug naar Priok om te dokken en te repareeren.
    No.241: 5 November vertrek van T.Priok. Zetten den 7den een detachement aan wal te Benkoelen om bakens te zetten, welk detachement den 19den weder embarkeert. Van 11 November tot 21 December wordt beN.Benkoelen gelood van Seblat tot genoemde plaats. Den 23 December werd T.Priok binnengevallen. Weersomstandigheden zeer gunstig. Mededeeling omtrent grafnaald te Benkoelen en onnoodzakelijkheid lichtboei beN. de Pata Sembilan riffen voor het aandoen der reede van Benkoelen.
    1919.
    No.242: 1 Januari werd de van Gogh weder met marine-personeel bemand. 3 Januari vertrek uit Soerabaia. 9 Januari werd een detachement voor bakenzette tusschen Benkoelen en Manna aan den wal gezet, dat 17 Januari weder embarkeerde. De bakens werden met theodoliet en polen bepaald op de punten der topographie. Looden in de buurt van Benkoelen en beginnen de opneming van EngaNo.Meten basis door theodoliet-tachymeter. Beschouwingen hierover. Op Middeneiland werd geobberveerd met het universal instrument. 25 Januari werd verstoomd naar Padang.
    No.243: 13 Februari werd het loodingswerk ter W.kust hervat en tot 5 Maart voortgezet, waarna tot 12 Maart de opneming van Engano werd ter hand genomen en vervolgens naar Padang werd teruggekeerd. Beschouwingen over de basis meting in vorig rapport. Zeilaanwijzing voor het aandoen v/d reede te Benkoelen bij nacht. Onderzoek naar rif gerapporteerd door net S.S. van Cloon, hetgeen niet gevonden is.
    No.244: Van 26 Maart tot 31 Maart werd gelood tusschen Benkoelen en Manna, daarna de opneming van Engano vervolgd. De NO.kust werd getrianguleerd, voor de ZW.kust daarbij toppen op snijding gelegd. Het St.Mary rif bestaat niet. 3 Mei werd teruggekeerd. Weersomstandigheden gunstig.
    No.245: 15 Mei van Tandjong Priok naar Terrein, werken op W.kust Samatra tusschen Benkoelen en Manna en beeindigen opneming EngaNo.Getijconstanten EngaNo.
    No.246: 16 Juni vertrokken van Priok, werken van 18 Juni tot 10 Juli ter Westkust en daarna diep zeelooden bij de eilanden Engano, Mega en Sanding Opneming gereed tot de Tenoembongbaai. 17 Juli terug op Priok, gaan van daar door naar Soerabaia.
    No.247: Bezoek aan Krakatau, eenige onderzoekingen voor Kon. Natuurkundige vereeniging.
    Commandant Dalhuisen.
    No.248: 1 Augustus begonnen met heropneming Benoa. Beschouwingen over verdieping en verbetering geul. Zeilaanwijzing voor het geval dat deze verbeteringen zullen zijn uitgevoerd.
    No.249: Komen 23 Augustus ter reede Samarang, waarna begonnen wordt met heropneming der reede.
    No.250: 12 December '19 hervatten de opneming ter Westkust Sumatra en beginnen die van straat Soenda, begonnen met de Semangko baai en zeeloodingen buiten Vlakke Hoek. Weinig vordering wegens slecht weer. Te veel zee in de Blimbing baai.
    1920.
    No.251: 19 Januari werd Tg.Priok verlaten, looden in N.gedeelte Semangko-baai en beZ.Vlakke Hoek. Komen gereed tot 4 zm. beZ.Vlakke Hoek en in de baai tot meridiaan van 104°50' met uitzondering van enkele gedeelten.
    No.252: Werken van 9-12 Maart in Semangko-baai, stoomen daarna naar Kroë voor opneming van Kroë tot Belimbing, plaatsen bakens en looden. Weder over 't algemeen tamelijk gunstig. Komen gereed tot 10 zm. beN.Belimbing.
    No.252a: mededeeling over opneming Poe Doea bij de Zutfen-eilanden.
    No.252b: mededeeling over onderzoek naar Hoedekenskerke-klip.
    No.253: Gedurende 21 t/m 30 April beproeving loodingtoestel gep. kapitein luitenant ter zee Cornelis en Loeken naar Hoedekenskerke klip. Gedurende 5 en 6 Mei partieele opneming Poe Doea bij de Zutfen-eil. Gingen 8 Mei door met werkz. ter W.kust Sumatra tot 21 Mei. Alsdan voor ververschen naar Priok. Weer was schitterend, totaal geen wind, slechts af en toe een bui met veel regen uit het ZO.
    No.254: Komen te Kroë den 3den Juni, besprekingen met controleur over bakentocht langs den wal, welke tocht voor 9 bakens duurde van 4-11 Juni. Looden in Bengkoenatbaai. Konden slechts met 1 stoomsloep werken wegens personeelgebrek. Gerekend wordt de volgende turn gereed te komen. Weder over het algemeen fraai.
    No.255: Zetten de werkz. voort ter Westkust. Kwamen 3 Juli gereed met de opneming der W.kust. Werkten van 3 t/m 10 Juli aan minuutblad met beschrijving. Metselden pilaar te Blimbing. Bovenkant pilaar ligt 27 dM boven reductie vlak. 11 Juli ter verversching naar Priok.
    No.256: Onderzoek naar Hoedekenskerke klip. Zal voortgezet worden in richting Prinsen-eiland. 14 Augustus. begonnen aan W.lijk deel Z.kust Java. Vangen het werk aan bij Pelaboean-Ratoe. Nemen de ankerplaats op een schaal van 1:10.000 op. Trianguleeren tot hoek Genteng. Kunnen niet looden wegens doostaande Oostmoesson.
    No.257: Schrijven Chef Hydrographie aan Cdt van Gogh om inlichtingen over juiste net op minuutblad Vlakke Hoek en over pilaartje te Blimbing. Gedachtewisseling over nut landverkenningen.
    No.258: Looden in Wijnkoops-en Zandbaai en plaatsen bakens om de Zuid. Op het terrein van 19 September-1 October.
    No.259: Plaatsen bakens. beN. en beO.hoek Genteng. Looden van dien hoek tot aan de Zandbaai.
    No.260: Verslag over opneming Belantoeng baai.
    No.260a: Rapport over een tijdmeter, in bruikleen van Top.Dienst, welke st?ppen tot 0.1 seconde mogelijk maakt.
    1921.
    No.261: 17 December '20 ankeren in Pedada-baai, zetten bakens construeeren en beginnen het loodingswerk.
    No.262: Antwoord op 257. Mededeeling over juiste net op minuutblad Vlakke Hoek en over pilaartje te Belimbing, dat dient ter terugvinding reductievlak.
    No.263: Gunstig oordeel over loodingtoestel Cornelis. Voorstel aan C.Z. de proeven aan boord van Gogh voort te zetten.
    No.264: Vraag van Chef Hydrographie "wat bedoelt wordt met Lampongsch peil en op welke gegevens het reductievlak der Belantoengbaai is vastgelegd.
    No.265: 31 Maart weder te Priok na te Soerabaia te hebeen gerepareerd en bij gereedheid aldaar de uitkomsten der baggerwerkzaamheden te Benoa te hebeen geverifieerd.
    No.266: Aankomst op terrein 2 April. Leggen loodingpunten op snijding op kustgedeelte tusschen Keizers en Lampongbaai, dat ontoegankelijk bleek; zetten peilschalen in Pedada baai en bij Sioentjal. Looden. Weer gunstig. 6 Mei te Priok.
    No.267: Aankomst op terrein 18 Mei. Nemen op bij Lagoendi-eilanden en aan NO.zijde Keizersbaai. Weer gunstig. Klachten over motorsloep. 7 Juni te Priok.
    No.268/269: Antwoord op 264. Mededeeling over gebruikt reductievlak en Lampongsch peil.
    No.270: Verslag van het onderzoek naar rif beN.Billiton, waarop Japansch S.S. Riojun Maru gestooten heeft, welk rif met behulp van vliegtuigen gevonden is.
    No.271: Kwamen 28 Juni op het terrein. Werkten a/d Oostkant der Keizersbaai. Weer gunstig.
    No.272: 4 Augustus op terrein. Voltooiden opneming Semangko baai en werken aan Telok Betong baai. Weersomstandigheden matig gunstig.
    No.273: Rondschrijven aan alle commandanten van opnvtg. om alle gegevens van afgeloopen opnemingen in te zenden.
    No.274: 21 September op terrein. Werkten aan Westzijde Lampong baai. Kwamen gereed met het gedeelte noodig voor krt. 137.
    No.275: Verzoek aan commandant van Gogh de calque te zenden behoorende bij zijn rapporten 274 en 272.
    No.276: 9 November op het torrein. Werkten op de W.kust en ZW.kust Prinseneiland in de Behouden Passage en op de ZW.kust van Java tusschen Eerste Punt en Tg Goeha Kolak. Peilschaalwaarnemingen bij Berste Punt. Zetten een baak ter Z.kust Java. Weersomstandigheden gunstig. Nieuwe motorboot voldoet goed.
    No.277: Schrijven commandant gevende overzicht plan van werkz. in e.v. maanden.
    No.278: Maken foto gr. landverk. Een week op terrein. Vervolgens klarigheid maken voor uitdienststelling te Soerabaia.
    H. Ms Eridanus.
    No.279: Toezending door Chef Afd.H. aan commandant van een calque en extract loodingsregister "Telegraaf" betreffende loodingen in straat Soenda.
    No.280: Antwoord op dezerzijdsch schrijven No.275.
    1922.
    No.281: 12 Maart in de Selat-Nado, W.kust Billiton. Onderzoek en klaarmaken geheime bebakening van die straat.
    No.282: Antwoord op No.279.
    No.283: Rapport over het zoeken met vliegtuigen naar Hoedekenskerke klip. Algemeene beschouwingen over nut vliegtuigen voor hydr. opnemingen. Beschouwing luit. ter zee van Hengel over het uitrusten van opnvrt. met een vliegtuig.
    No.284: Nader rapport met kaartje over het onderzoek met vliegtuigen naar Hoedekenskerke klip. Conclusie dat deze niet bestaat.
    No.285: met calque. Werken van 9 Mei tot 2 Juni in de Welkomstbaai. Vinden 4 riffen met behulp van vliegtuigen.
    No.286: met kaart. Juni. Verslag over het systematisch afzoeken naar riffen van den vaarweg NO.van Banka met behulp van vliegtuigen. Mededeeling betreffende het verdreven zijn van de binnenlichtboei van het vaarwater naar Tg.Pandan.
    No.287: met kaart. Verslag van het onderzoek met vliegtuigen naar het al of niet bestaan der Hoedekenskerkeklip.
    No.288: Juli. Werkten in Welkomstbaai en Peperbaai. De doorstaande O. moesson gaf-over het lage land van Bantam heen-stoornis in de werkzaamheden verder dan een paar mijl uit de kust. Het Noordelijk deel der Welkomstbaai werk per vliegtuig onderzocht naar riffen; Foto's uit vliegtuigen werden genomen van de riffencomplexen bij Handeuleum (Andelan) en Badoel, benevens van den Z.W. punt van Penaitan.
    No.289: Augustus. Trianguleeren in de Peperbaai. Looden onder wal. De doorstaande O. moesson en de heiigheid maken werken op eenige afstand uit den wal niet doenlijk. De motorbooten voldoen bij eenige zee slecht, aangezier dan de motor dikwijle afslaat.
    No.290: September. Heropneming Koeala Nioer en Djambi-rivier. Onderzoek naar minder diepte gevonden door ss. EngaNo.Onderzoek naar foutieve ligging eilanden Dokan en Toty.
    No.291: Over verschillen tusschen de polyeder-coordinaten en de Bonne-coordinaten van den Topographischen Dienst ter Westkust Java. Voorbeeld van voortgezette fout berekening eener triangulatie (van Java's 1e punt tot 3e punt).
    No.292: Mededeeling over reductie-vlakken, oversteken enz. Djambi-rivier.
    No.293: Tweede helft October. Zeeloodingen in Zuidgedeelte Straat Soenda.
    No.294: met calque. November. Verrichten vluchtige opneming van Zuidkust Java tusschen "Eerste punt" en Tindjil, uitgaande van drie bekende punten der triangulatie straat Soenda. Uitkomsten zeer bevredigend.
    No.295: met schetskaartje. half December. Zetten de vluchtige opneming voort tot meridiaan van hoek Panto. Geven het werk over aan Orion.
    No.296: Schrijven Chef met verzoek opgave peiling genomen op Dokan uit Kadjangan (zie No.290).
    Gouv. Opnvrtg. "ORION".
    1922: Commandant Lagaay.
    No.297: 19 Mei in dienst gesteld. Voor opnemingswerkzaamheden ingericht. 10 Juli van Priok naar Straat Soenda. Beginnen voorloopig met terrein tusschen St.Nicolaaspunt, Zutfen eilanden, Krakatau en Laboehan. Vangen aan met plankaart reede Laboehan ter oefening personeel. Gaan met de triangulatie uit van triangulatiepunten topographischen dienst. Bepalen correctie toe te passen op lengte uitgeloopen draad van loodingstoestel ter verkrijging diepte. Nemen gedurende 15 etmalen peilschaal te Laboehan waar, aangezien de bekende jaarconstanten vermoed werden niet geheel juist te zijn. Veel last van heiigheid.
    No.298: 22 Augustus-23 September. Looden ter Westkust Java tot Brabantshoedje en rond Dwars in denweg. Maken detailkaart 1:10.000 van Pasang Tenang op verzoek Post en Telegrafie, omdat daar vele kabels aan land komen. Bepalen baak Drum op Noordkust Verlaten-eiland en controleeren dit. Looden ter West en Zuidkust Verlaten-eiland. Getijconstanten Laboehan. Weer weinig gunstig, heiig en harde wind.
    No.299: October. Vervolgden het Loodingwerk in Straat Soenda. Deden lange serie getijwaarnemingen te Merak.
    No.300: half November-half December. Trianguleeren en looden ter ZW.kust Lampongbaai. Peilachaalwaarnemingen op Sebesi. Verbetering op minuutblaadje Pasang Tenang. Nemen instructie restant Straat Soenda en opneming Atjch over van Bridanus.
    1923.
    No.301: met calque. 1/2 Januari - 1/2 Februari. Trianguleeren en belooden de strook tusschen: St.Nicolaaspunt-Merak en de Zutfen-eilanden. Maken van deze eilanden een detailopneming op basis ontleend aan top.dienst. Zie voor een en ander de calque. Goede ankerplaats dicht beO. de Gebroeders buiten de stroom. Het stroomregime voldoet niet aan stroomconstanten Anjer. Bepalen snelheid gordijnsluiter fototoestel voor landverkenningen.
    No.302: 1/2 Februari-1/2 Maart. Trianguleeren en looden in Noordgedeelte Lampong baai en looden in Noordingang Straat Soenda. Herzien kustlij en kaart Oosthaven bij Telok Betong. Mededeeling over het verloop der 10 M. lijn op het Brouwerszand (nabij zuidingang passage Merak) en eenige ondiepten in de Lampong baai benoorden de Tjondongeilanden. Weersomstandigheden zeer gunstig.
    No.303: 1/2 Maart - 1/2 April. Beeindigen de opneming ter Zuidkust Java bewesten de Wijnkoopsbaaj. Vergeefsche poging onderzoek plek van 73 vadem op 6° 10' Z. en 105° 0'5 O.Zeer gunstig weder.
    No.304: Mededeeling Chef H. over gerapporteerd gevaar beW.Bras. (niet in Klapper opgenomen).